【裁判字號】    97,上訴,2573
【裁判日期】    971231
【裁判案由】    違反毒品危害防制條例
【裁判全文】
臺灣高等法院臺中分院刑事判決        97年度上訴字第2573號
上  訴  人
即  被  告  乙○○
上列上訴人因違反毒品危害防制條例案件，不服臺灣南投地方法
院97年度訴字第862號中華民國97年9月15日第一審判決（起訴案
號：臺灣南投地方法院檢察署97年度毒偵第986號），提起上訴
，本院判決如下：
    主  文
上訴駁回。
    事  實
一、乙○○前因施用毒品案件，經依臺灣南投地方法院裁定送觀
    察、勒戒後，認有繼續施用毒品之傾向，繼經裁定送強制戒
    治，於民國（下同）90年7月30日因停止戒治處分付保護管
    束期滿未經撤銷，以已執行論，並由台灣南投地方法院檢察
    署檢察官以90年度戒毒偵字第288、289號為不起訴處分確定
    ；再因施用毒品案件，經臺灣彰化地方法院以93年度訴字第
    1229號判決判處有期徒刑10月確定，於94年12月14日縮刑期
    滿執行完畢。詎乙○○仍不知悔改，復基於施用第一級毒品
    海洛因之犯意，於97年5月1日12時許，在南投縣名間鄉○○
    村○○路○段684號住處，以針筒注射之方式，施用第一級毒
    品海洛因1次；嗣於97年5月5日9時47分許因係施用毒品犯受
    保護管束人為台灣南投地方法院檢察署採尿送驗，結果呈嗎
    啡陽性反應，始悉上情。
二、案經台灣南投地方法院檢察署觀護人室簽分，由檢察官偵查
    起訴。
    理  由
一、上揭施用毒品海洛因之事實，業據上訴人即被告乙○○（下
    稱被告）迭於偵查、原審及本院均坦承不諱，復有臺灣南投
    地方法院檢察署施用毒品犯受保護管束人（被告）尿液檢體
    監管紀錄表、中山醫學大學附設醫院檢驗科藥物檢測中心97
    年5月16日實驗編號0000000號尿液檢驗報告各1紙在卷可稽
    ，足徵被告自白與事實相符，尚可採信，是被告施用第一級
    毒品海洛因之犯行堪以認定。按92年7月9日新修正之毒品危
    害防制條例第20條第3項、第23條第2項之修正理由所示，就
    施用毒品者，祇於「初犯」及「5年後再犯」二種情形，有
    其追訴條件之限制，即須於初犯經觀察、勒戒或強制戒治釋
    放後，5年內均無施用毒品之行為，始能認其前所實施之觀
    察、勒戒或強制戒治已足遮斷毒癮，而得於5年後再犯時，
    再予適用初犯之規定，重行觀察、勒戒等程序。倘5年內已
    經再犯，被依法追訴處罰，縱其第三次（或第三次以上）施
    用毒品之時間在初犯釋放5年以後，即與「5年後再犯」之情
    形有別，且因已於「5年內再犯」，顯見其再犯率甚高，原
    實施觀察、勒戒或強制戒治，已無法收其實效，而無5年戒
    斷期之存在，自無再經觀察、勒戒及強制戒治之必要，應由
    檢察官逕行起訴，始符新法修正之本旨（最高法院95年度臺
    非字第59號、95年度臺上字第1071號判決及最高法院95年度
    第七次刑庭會議決議參照）。本件被告有事實欄所載因施用
    毒品案件，經送強制戒治執行完畢之紀錄，有刑案資料查註
    紀錄表、全國施用毒品案件紀錄表、受觀察勒戒人毒品及前
    科紀錄簡列表各1份附卷可稽，是被告本件施用第一級毒品
    之犯行，雖距前次強制戒治執行完畢釋放已逾5年，惟其於
    強制戒治執行完畢釋放5年內曾再犯施用毒品之罪，毋庸再
    經觀察、勒戒，應逕行追訴論科。
二、按海洛因為毒品危害防制條例第2條第2項第1款列管之第一
    級毒品，不得非法施用。核被告所為，係犯毒品危害防制條
    例第10條第1項之施用第一級毒品罪。被告為施用毒品而非
    法持有第一級毒品之低度行為，為施用第一級毒品之高度行
    為吸收，不另論罪。又被告曾受如犯罪事實欄所述之有期徒
    刑執行完畢，5年內故意再犯本件有期徒刑以上之罪，為累
    犯，依刑法第47條第1項規定加重其刑。原審依據上述理由
    ，適用毒品危害防制條例第10條第1項、刑法第11條前段、
    第47條第1項，並審酌刑法第57條各款所列情狀，量處被告
    有期徒刑10月之刑。核其認事用法俱無不當，量刑亦稱允洽
    ，被告猶執陳詞：其供出藥頭甲○○，該販賣毒品者經起訴
    ，應有減刑規定之適用；又其參加美沙冬代替療法，有戒毒
    之決心，請審酌上情從輕量刑云云。惟查：(1)、被告所述之
    甲○○（男、30歲），固因涉犯販賣第一級毒品罪嫌，經台
    灣南投地方法院檢察署檢察官以97年度偵字第2236、2237、
    2931、2932號起訴在案，現經台灣南投地方法院於97年7月
    11日受理分案97年度訴字第810號審理中，惟就甲○○起訴
    犯罪事實中並無關於販賣第一毒品與本案被告之情節，經本
    院調閱該號卷宗可參，是被告所稱其供出藥頭甲○○云云，
    尚非可採，是被告並不適用毒品危害防制條例第17條「．．
    ．供出毒品來源，因而破獲者，得減輕其刑。」規定。(2)、
    又按「犯毒品危害防制條例第10條之罪者，於犯罪未發覺前
    ，自動向行政院衛生署指定之醫療機構請求治療，醫療機構
    免將請求治療者送法院或檢察機關。依前項規定治療中經查
    獲之被告，應由檢察官為不起訴之處分。但以一次為限」，
    毒品危害防制條例第21條第1項、第2項雖定有明文，惟該條
    立法目的，在於鼓勵施用毒品者在犯罪未發覺前，自動藉由
    專責醫療機構之治療達到戒斷毒癮之目的，而以醫療機構之
    治療代替由刑事司法程序實施之觀察、勒戒及強制戒治等處
    遇，故該條第1項規定醫療機構免將請求治療者送法院或檢
    察機關。又施用毒品者既然在犯罪未發覺前，自動向醫療機
    構請求治療戒除毒癮，在治療階段有專業醫療人員使用合法
    藥物取代及減輕其對毒品之依賴，則在接受治療後或在療程
    實施中當無繼續施用毒品之必要。本件被告並未於犯罪未發
    覺前，自動向行政院衛生署指定之醫療機構請求治療，自不
    合乎毒品危害防制條例第21條第2項規定所指之情形。是被
    指摘原判決量刑過重而提起上訴，非有理由，應駁回其上訴
    。
據上論斷，應依刑事訴訟法第368條，判決如主文。
本案經檢察官丙○○到庭執行職務。
中    華    民    國    97    年    12    月    31    日
            刑事第七庭   審判長法  官 林  榮  龍
                               法  官 張  惠  立
                               法  官 江  錫  麟
以上正本證明與原本無異。
如不服本判決應於收受送達後十日內向本院提出上訴書狀，其未
敘述上訴理由者，並得於提起上訴後十日內向本院補提理由書（
均須按他造當事人之人數附繕本）「切勿逕送上級法院」。
                               書記官 鄧  智  惠
中    華    民    國    98    年    1     月    6     日
附錄本案論罪科刑法條：
毒品危害防制條例第10條第1項：
  施用第一級毒品者，處6月以上5年以下有期徒刑。


司法院資訊處製作；財團法人民間司法改革基金會備份。
